【裁判字號】    97,消債更,1385
【裁判日期】    971210
【裁判案由】    聲請更生程序
【裁判全文】
臺灣高雄地方法院民事裁定          97年度消債更字第1385號
聲  請  人  甲○○
上列當事人因消費者債務清理事件聲請更生事件，本院裁定如下
：
    主  文
聲請駁回。
聲請費用由聲請人負擔。
    理  由
一、聲請意旨略以：聲請人前與遠東銀行等銀行訂定消費借貸、
    信用卡契約，致積欠無擔保債務合計新台幣（下同）2,098,
    650 元，因無法清償債務，於民國95年間，與最大債權銀行
    遠東銀行請求協商，經協商成立，約定聲請人應自96年1 月
    起，分100 期，每月償還31,000元，惟協商還款金額過高，
    且聲請人當時月薪約72,000元，每月除需負擔協商金額，另
    需繳車貸8,200 元，尚有一子需扶養，又於繳交協商款至96
    年6 月12日後，突然接獲通知須繳交學分費及學雜費110,18
    0 元，聲請人為繼續學業，只好繳交學費而無法繳納協商款
    以致毀諾，聲請人事先不知學費如此昂貴，實有不可歸責於
    己之事由。此外，聲請人於97年5 月19日以書面向最大債權
    銀行香港上海匯豐銀行申請消費者債務清理條例（下稱消債
    條例）前置協商，該銀行於97年5 月20日收受，此有掛號郵
    件回執可稽，迄今未開始協商程序，爰依消債條例第153 條
    規定，聲請更生等語。
二、按債務人不能清償債務或有不能清償之虞，且無擔保或無優
    先權之債務總額未逾新臺幣1200萬元者，於法院裁定開始清
    算程序或宣告破產前，得向法院聲請更生，消費者債務清理
    條例第3 條、第42條第1 項分別定有明文。又聲請更生或清
    算不合程式或不備其他要件者，法院應以裁定駁回之，但其
    情形可以補正者，法院應定期間先命補正，復為同條例第8
    條所明定。
三、經查：
（一）依聲請人95年度綜合所得稅各類所得資料清單、96年度之
      扣繳憑單，95年、96年之全年收入分別為 1,116,725元、
      1,328,870 元所載（見本院卷第14～15-1頁），可見聲請
      人兩年度總收入為2,445,595 元，平均月收入為101,900
      元（元以下四捨五入，以下同）；另從聲請人提出之97年
      3 月份至5 月份之薪資單以觀（見本院卷第43至44頁），
      聲請人於97年之平均月薪為72,858元，是聲請人目前每月
      之收入至少為72,858元。另關於聲請人本人之必要生活支
      出部分，聲請人並未提出全部憑證以資證明，無從審酌是
      否均屬必要之費用，此部份因消債條例之立法目的，係為
      使不幸陷入經濟困境之人得以清理債務、重建生活，並在
      清理過程中能保有符合人性尊嚴之最低基本生活，而非維
      持債務人過去慣常之寬逸生活，是於評估履行原協商方案
      是否顯有重大困難時，並非由聲請人任意主張其基本生活
      費用之數額，否則將造成揮霍無度以致清償能力降低，反
      而易使更生程序無從進行，因此本院參酌聲請人居住於高
      雄市，依內政部所公告之97年度台灣省低收入戶最低生活
      費用每人每月為10,991元，故聲請人主張其每月個人生活
      費用支出10,000元，堪認可採。
（二）此外，聲請人主張其每月需支出其子林郁文之扶養費25,0
      00元，並提出教育費用收據、醫療費用收據、切結書為證
      （見本院卷第59頁至61頁、第65頁）；然林郁文之扶養義
      務人除聲請人外尚有林郁文之母莊淑敏，且莊淑敏名下有
      2筆房地，現值金額各為447,900元、752,400元，而其 95
      、96年度所得收入各有788,880元、814,114元，是以莊淑
      敏並非無資力共同負擔扶養費用，此有莊淑敏之財產歸屬
      清單及95、96年度綜合所得稅各類所得資料清單可憑（詳
      卷第56至57頁）。故依內政部公布97年度高雄市每人每月
      之最低生活標準10,991元計算，聲請人每月應負擔之扶養
      費應為5,496 元（計算式：10,991÷2 ＝5,496 元），始
      為合理。
（三）再者，聲請人主張每月須支出車貸 8,200元，此有存摺扣
      款證明、貸款通知卡可稽（見本院卷第62至64頁），固堪
      採認。惟聲請人另主張每月需替父親林祖迎分擔房貸16,0
      00元部分，然查林祖迎名下有數筆不動產，除自用住宅外
      ，尚有8 筆位於澎湖縣之土地，且林祖迎95、96年度之利
      息收入各為255,205 元、255,901 元，兩年之利息收入總
      額為511,106 元（見本院卷第54至55頁），以現在銀行定
      存利率約年息百分2.5 計算，可推知林祖營之存款總額約
      有10,222,120元【計算式：511,106 元÷2.5 ％÷2 （年
      ）＝1,022,120 元】，足認其有相當資力可供繳納房貸，
      並無聲請人分擔房貸之必要，因此聲請人主張每月需替父
      親分擔房貸16,000元之部分，自難予採認。
（四）從而，聲請人每月收入扣除個人必要生活費用及其子之扶
      養費用與車貸費用後，應尚餘49,162元（計算式：72,858
      元－10,000元－5,496 －8,200 元＝49,162元）可資還款
      ，聲請人並無不能清償債務或有不能清償之虞，是其前開
      主張自不足採憑。
四、綜上，本件聲請人依現有收入，扣除基本生活支出、扶養費
    用、車貸後，尚難謂無餘裕之金額償還債務，且聲請人亦無
    法提出其他證據足資證明其確有不能清償債務或有不能清償
    之虞，應屬聲請更生之要件不備，且又無從補正，依首揭條
    文之意旨，自應駁回其更生之聲請，爰裁定如主文。
五、依消費者債務清理條例第8 條前段、第15條，民事訴訟法第
    95 條、第78條，裁定如主文。
中    華    民    國    97    年    12    月    10    日
                  民事第五庭  法  官  鄭凱文
上為正本係照原本作成。
如不服本裁定，應於裁定送達後10日內，以書狀向本院提出抗告
，並繳納抗告費新臺幣1千元。
中    華    民    國    97    年    12    月    10    日
                              書記官  張家瑜


司法院資訊處製作；財團法人民間司法改革基金會備份。
